臺灣臺中地方法院行政訴訟判決
111年度交字第101號
原      告  謝賢銘  

被      告  交通部公路總局臺北市區監理所

代  表  人  江澍人  
上列當事人間交通裁決事件，原告不服被告民國111年02月10日
北市監基裁字第25-GDJ203538號裁決書，提起行政訴訟，本院判
決如下：
    主  文
原告之訴駁回。
訴訟費用新臺幣參佰元由原告負擔。
    事實及理由
一、程序事項：按行政訴訟法第237 條之7 規定，交通裁決事件
    之裁判，得不經言詞辯論為之。本件屬交通裁決事件，依兩
    造所述各節及卷內資料其事證已臻明確，本院認無經言詞辯
    論之必要，爰不經言詞辯論而為判決。
二、事實概要：原告所有號牌K7-3359號自用小貨車(下稱系爭車
    輛）於民國110年10月08日15時04分許，行經臺中市西屯區
    大同街與工業區十七路口，因「汽車駕駛人未依規定使用方
    向燈」之違規行為，遭民眾檢具事證檢舉，經臺中市警察局
    第六分局（下稱舉發機關）員警認定該車違反道路交通管理
    處罰條例第42條之規定，逕行對車主即原告掣開第GDJ20353
    8號舉發違反道路交通管理事件通知單。原告未於到案期限
    前，檢具事證及應歸責人相關資料，向被告告知應歸責人，
    被告即依道路交通管理處罰條例第85條第4項規定，推定原
    告有過失，並依道路交通管理處罰條例第85條第1項後段「
    仍依本條例各該違反條款規定處罰」之規定，被告續於111
    年2月10日以北市監基裁字第25-GDJ203538號裁決書（下稱
    原處分），依道路交通管理處罰條例第42條及「違反道路交
    通管理事件統一裁罰基準及處理細則」之規定，按期限內到
    案之基準，按期限內到案之基準，分別裁處原告第1階段罰
    鍰新臺幣（下同）1,200元。
三、原告主張略以：該路段在施工，現場有工作人員指揮，後方
    車輛車速很快又逼車，導致我右轉未快速打方向燈等語，並
    聲明：原處分撤銷，訴訟費用由被告負擔。
四、被告答辯則以：
    查舉發機關回函可知，系爭車輛行經臺中市西屯區大同街與
    工業區十七路口，未依規定使用方向燈違規事實明確，員警
    依法舉發並無違誤等語，並聲明：原告之訴駁回，訴訟費用
    由原告負擔。
五、本院之判斷：
  ㈠按「汽車駕駛人，不依規定使用燈光者，處新臺幣1,200元以
    上3,600元以下罰鍰。」道路交通管理處罰條例第42條亦有
    明文。又依違反道路交通管理事件統一裁罰基準表之規定，
    汽車駕駛人，不依規定使用燈光，期限內繳納罰鍰或到案聽
    候裁決者，統一裁罰基準1,200元。
  ㈡經查，本件舉發經過依舉發機關110年12月29日中市警六分交
    字第110016640號函：「二、本案係民眾檢舉案件，經檢視
    檢舉影像發現旨揭車輛於110年10月08日15時04分許，行經
    本市西屯區大同街與工業區十七路口，右轉彎未依規定使用
    方向燈，爰依法製單舉發」等語（見本院卷第49頁）以及卷
    附檢舉民眾行車紀錄器擷圖（見本院卷第37頁）可知，系爭
    車輛沿臺中市西屯區大同街行駛至工業區十七路口時，該路
    口為Y型路口，右轉為工業區十七路，直行為大同街，而系
    爭車輛未顯示右側方向燈即右轉工業區十七路，並沿工業區
    十七路繼續行駛等情，原告亦不爭執，就此部分之事實，應
    可認定。
  ㈢再按「行車遇有轉向、減速暫停、讓車、倒車、變換車道等
    情況時所用之燈光及駕駛人之手勢，應依下列規定：二、左
    轉彎時，應先顯示車輛前後之左邊方向燈光，或由駕駛人表
    示左臂平伸，手掌向下之手勢。」為道路交通安全規則第91
    條第1項第2款所明定。依上開規定可知，駕駛車輛右轉彎時
    具有使用右側方向燈之義務。原告雖主張該路段在施工，現
    場有工作人員指揮，後方車輛車速很快又逼車，導致我右轉
    未快速打方向云云，惟按行政訴訟法第136條規定，行政訴
    訟程序準用民事訴訟法第277條舉證責任分配原則，而依民
    事訴訟法第277條規定：「當事人主張有利於己之事實者，
    就其事實有舉證之責。」是道路交通管理處罰條例科處行政
    罰事件，依據上開舉證責任分配法則，固應先由行政機關就
    其業已履踐相關正當法律程序，以及人民應受處罰之客觀違
    反法令行為，負證明之責，惟原告就行政機關已為相當證明
    之前開事項，若主張欠缺主觀歸責條件或為其他抗辯，亦須
    就其所辯提出反證。原告並未就系爭車輛如何遭後方逼車導
    致未打方向燈之事實提出舉證，本院自難對原告為有利之認
    定。從而，原告駕駛系爭車輛至交岔路口，於該路口選擇右
    轉後繼續行駛時，並應顯示右側方向燈，否則將使後方車輛
    無從得知行車動向，而原告卻未於右轉時使用方向燈，對道
    路交通安全具有危害之虞。是原處分據以裁罰，於法應無不
    合。
  ㈣綜上所述，原告違規事證明確，被告依法所為原處分並無違
    誤，原告訴請撤銷，為無理由，應予駁回。
六、本件事證已臻明確，兩造其餘主張及陳述，經核於判決結果
    不生影響，爰不逐一論列，附此敘明。
七、本件第一審裁判費為300 元，應由原告負擔，爰確定第一審
    訴訟費用額如主文第2 項所示。
據上論結，本件原告之訴為無理由，依行政訴訟法第237 條之7
、第98條第1 項前段、第237 條之8 第1 項，判決如主文。
中　　華　　民　　國　　111 　年　　9 　　月　　2 　　日
　　　　　　　　　行政訴訟庭　法　官　楊萬益
以上正本證明與原本無異。
如不服本判決，應於判決送達後20日內，向本院提出上訴狀並表
明上訴理由（原判決所違背之法令及其具體內容或依訴訟資料可
認為原判決有違背法令之具體事實），其未表明上訴理由者，應
於提出上訴後20日內向本院補提理由書（上訴狀及上訴理由書均
須按他造人數附繕本，如未按期補提上理由書，則逕予駁回上訴
），並應繳納上訴裁判費新臺幣750元。
中　　華　　民　　國　　111 　年　　9 　　月　　2 　　日
　　　　　　　　　　　　　　　書記官　林柏名